高雄高等行政法院簡易判決　　　　　　　　　　　　　九十一年度簡字第三四二號
　　原　　　告　大興油脂實業股份有限公司
　　代　表　人　甲○○董事長
　　被　　　告　高雄縣政府
　　代　表　人　乙○○縣長
右當事人間因空氣污染防制法事件，原告不服行政院環境保護署中華民國九十一年七
月三日環署訴字第○九一○○二四○○六號訴願決定，提起行政訴訟。本院判決如左
：
    主  文
原告之訴駁回。
訴訟費用由原告負擔。
    事  實  及  理  由
一、原告係從事製造沙拉油、花生油、茶油、葵花油及一般食品用油之公司，製程中
    使用低燃料油做為鍋爐之燃料。被告所屬環境保護局（下稱環保局）於民國（下
    同）九十一年一月十一日上午十一時三十分許，前往原告設於高雄縣鳥松鄉○○
    村○○路七七巷一之一號之工廠進行油品採樣，並將自鍋爐重油儲槽採取燃料油
    （重油）樣品，交由上準環境科技股份有限公司（下稱上準公司）進行檢驗分析
    結果，原告使用之燃料油含硫量為一．三二％，已超出法定公告限值○．五％之
    規定，被告乃以原告未經許可使用易致空氣污染物質，違反行為時空氣污染防制
    法第二十七條第一項規定，遂依同法第五十三條第一項規定裁處新台幣（下同）
    十萬元罰鍰。原告不服，提起訴願，亦遭決定駁回，乃提起本件行政訴訟。
二、原告起訴主張略以：稽查當日採樣過程中，原告負責環保事項之專業人員並未陪
    同進行，僅由不諳環保事務之林明貴陪同，其對於稽查採樣之效果並不瞭解，亦
    對廠內機具不熟稔，以致採樣過程有誤。而林明貴當日因未予通知廠長，致原告
    未派遣具備專業知識之人員陪同環保局稽查人員進行稽查工作，自屬原告有過失
    。然行政處分重在正確性，對於內容有瑕疵、採樣過程有錯誤之行政處分，似以
    撤銷為宜。其次，以往環保局進行採樣，均由廠方派遣環保專業人員或熟悉油槽
    運作之員工陪同，採樣正確位置應為進油開關閥及出油開關閥。而此次因林明貴
    不瞭解鍋爐燃燒及儲油槽設備進出情況，始同意環保局稽查人員在雜質沈澱開關
    閥進行採樣，然因重油之沈澱現象，致使底部「不使用」之重油，往往因雜質沈
    澱等因素，其含硫量高於油槽上部有使用之重油，乃不可避免。惟油料槽底部之
    重油，並非原告使用以燃燒鍋爐之重油，非屬行為時空氣污染防制法立法規範之
    範圍，更不可能用以燃燒而形成空氣污染，故被告以底部之雜質沈澱開關閥之重
    油採樣，作為處罰原告之依據，認事用法自屬有誤。再者，原告亦請求被告機關
    重新自正確採樣口採樣，卻遭被告機關以原告先前同意採樣，不得反駁為由，拒
    絕原告之請求，實難令原告甘服云云。
三、而被告則以：依據行為時空氣污染防制法第二十七條：「販賣或使用生煤、石油
    焦或其他易致空氣污染之物質者，應先檢具有關資料，向直轄市、縣 (市)主管
    機關申請，經審查合格核發許可證後，使得為之．．．。前項易致空氣污染之物
    質，由中央主管機關會商有關機關公告之。」及同法第五十三條：「違反第二十
    七條第一項規定者．．．，其違反者為工商廠、場，處新台幣十萬元以上一百萬
    元以下罰鍰。」規定，及另依行政院環境保護署（以下簡稱環保署）八十八年四
    月八日環署空字第二一四○七號公告「含硫量超過一定百分比之燃料油於特定地
    區使用，為易致空氣污染之物質」中明定：高雄縣地區所使用超過百分之○．五
    之燃料油，為易致空氣污染之物質，如欲使用或販賣含硫量超過百分之○．五之
    燃料油，應先取得許可證始得為之。原告未經取得許可即逕行使用含硫量超過百
    分之○．五之燃料油，已明顯違反空氣污染防制法之規定。原告雖辯稱：公司環
    保專業人員並未陪同檢測，而環保局人員之採樣位置有誤，且所採樣之油品係原
    告未使用之底部重油云云。惟查，油中含硫量超過管制與採樣地點是否位於油槽
    底部並無相關，今原告使用含硫量超過管制標準之重油，即應依法申請使用，否
    則即違反前述公告行為。且被告所屬環保局於採樣時，亦全程會同原告公司之人
    員進行採樣，故不論當時陪同環保人員採樣之公司員工是否為環保專業人員，但
    稽查之環保人員既已告知本案為針對工廠重油油品含硫量進行檢測，並將依檢測
    結果辦理，且該公司會同人員亦於稽查單簽名確認，原告若有疑義即應提出，故
    全程採樣過程並無不當等語，資為抗辯。
四、按「販賣或使用生煤、石油焦或其他易致空氣污染之物質者，應先檢具相關資料
    ，向直轄市、縣（市）主管機關申請，經審查合格核發許可證後，始得為之．．
    ．。前項易致空氣污染之物質，由中央主管機關會商有關機關公告之。」「違反
    第二十七條第一項規定者，處新臺幣五千元以上十萬元以下罰鍰；其違反者為工
    商廠、場，處新臺幣十萬元以上一百萬元以下罰鍰。」行為時空氣污染防制法第
    二十七條及第五十三條第一項分別定有明文。次按，環保署依據行為時空氣污染
    防制法第二十七條規定，以八十八年四月八日環署空字第○○二一四○七號公告
    「含硫量超過一定百分比之燃料油於特定地區使用，為易致空氣污染之物質」亦
    明定：「公告事項：一、含硫量超過百分之○．五（不含○．五％）之燃料油於
    台北市、台北縣、桃園縣、基隆市、高雄市、高雄縣、屏東縣、台中縣、台中市
    、南投縣及彰化縣等地區，含硫量超過百分之一．○（不含一．○％）之燃料油
    於上述地區以外之全國各地區，為易致空氣污染之物質。．．．三、於上述台北
    市等地區使用含硫量超過百分之○．五（不含○．五％）燃料油之使用者或販賣
    其予該地區使用者之販賣者，皆應先取得許可證。」。
五、經查，原告係從事製造沙拉油、花生油、茶油、葵花油及一般食品用油之公司，
    製程中使用低燃料油做為鍋爐之燃料。被告所屬環保局派員於九十一年一月十一
    日上午十一時三十分許，前往原告設於高雄縣鳥松鄉○○村○○路七七巷一之一
    號之工廠進行油品採樣，其採樣過程中，則由原告公司之員工林明貴會同環保人
    員進行油品採樣作業，並由林明貴在稽查紀錄單簽名而未加註異議。而採得之油
    品，經委託中央核可之上準公司進行檢驗分析結果，原告使用之燃料油含硫量高
    達百分之一．三二，已超出環保署公告高雄縣內燃料油含硫量不得超過百分之○
    ．五之規定等情，此有被告所屬環保局事業廢氣稽查紀錄工作單、上準公司油中
    含硫份檢驗報告影本各乙紙等附卷可稽，堪信為真實。又本件受委託執行檢驗之
    上準公司係行政院環保署許可之檢驗測定機構（許可證字號：環署環檢字第○一
    八號），並許可具有檢測石油產品含硫量之資格，且其檢測方法亦係依環保署公
    告之檢測方法執行檢測（NIEA A443.70B），其檢驗結果自足為處分之依據。本
    件原告使用之燃料油含硫量為百分之一．三二，已超出管制限值，而原告既未申
    請許可使用易致空氣污染之物質，其違章事實甚為明確，被告據以裁處原告十萬
    元罰鍰，即屬有據。
六、原告雖主張採取油品時所使用之開關閘閥，是該油槽最底部雜質沉澱開關閘閥，
    然因當日會同被告進行檢測之原告公司員工林明貴，其對於廠內機具並不瞭解，
    以致採樣位置有誤云云，惟觀諸稽查紀錄工作單之內容，就樣品種類、採樣地點
    描述等均有明確詳實之記載，足以顯示被告所屬環保局稽查人員當時之採樣程序
    並無任何違法或不當之處。而原告公司員工林明貴，縱非原告公司環境保護專業
    人員，然到場之稽查人員於採樣之初，即已向林明貴告知本案係針對原告工廠重
    油油品含硫量之情形進行檢測，而林明貴於採樣之過程中均無異議，且在稽查人
    員所製作之稽查紀錄工作單簽名確認，故原告嗣於收受處分書後，始爭執被告當
    日採樣位置有誤，要不足採。再者，系爭油品採樣檢驗報告所得之結果，乃判定
    原告所使用燃料油之含硫量是否超出法定標準，而該檢驗結果既基於專業機構之
    檢驗，自足以作為被告處分之依據；抑且，原告所使用之燃料油含硫量為百分之
    一．三二，超過法定限值百分之○．五甚多，並非在模糊地帶的誤差範圍，實無
    重新檢測之必要性。何況縱使重新檢驗所得之結果，並未超過法定限值，亦與本
    件查獲之違規事實並不相涉，原告執以指摘，即難謂當。
七、其次，使用易致空氣污染之物質，應先申請取得許可證，為行為時空氣污染防制
    法第二十七條第一項所規定。是行為人如有違反該項規定，即應受罰。原告工廠
    內燃油鍋爐油槽內使用之燃料油含硫量為百分之一．三二，既已超過環保署公告
    之管制標準，屬於「易致空氣污染之物質」，詳如上述，自應受罰。況原告既為
    經營油品生產之公司，對於製造過程中所需之燃料油，自應隨時注意其品質是否
    符合法令標準，俾免觸法，原告縱無使用易致空氣污染物質之故意，亦難辭過失
    之咎，是被告以原告違反行為時空氣污染防制法第二十七條第一項規定，並依同
    法第五十三條第一項規定裁處原告最低額十萬元之罰鍰，於法並無不合。
八、綜上所述，原告工廠內燃油鍋爐油槽內使用之燃料油含硫量超過法定公告限值，
    被告據以對原告為罰鍰處分，認事用法，洵無違誤，訴願決定予以維持，亦無違
    誤。原告起訴指摘被告之罰鍰處分及訴願決定違法，求予撤銷，為無理由，應予
    駁回，並不經言詞辯論為之。
九、據上論結，本件原告之訴為無理由，依行政訴訟法第二百三十六條、第二百三十
    三條第一項、第一百九十五條第一項後段、第九十八條第三項前段，判決如主文
    。
中　　　華　　　民　　　國    九十一　　年　  　十　　　月　　二十九　　日
                              高雄高等行政法院第四庭
                                          法      官  邱政強
右為正本係照原本作成。
如不服本判決，應於送達後二十日內，向本院提出上訴狀並表明上訴理由，如於本判
決宣示後送達前提起上訴者，應於判決送達後二十日內補提上訴理由書（須按他造當
事人人數附繕本）。
提起上訴應預繳送達用雙掛號郵票七份（每份三十四元）。
中 　 　華 　 　民　  　國 　 九十一　　年      十      月　  二十九    日
                                          法院書記官  涂瓔純
附註：
行政訴訟法第二百三十五條（第一項、第二項）：
對於適用簡易程序之裁判提起上訴或抗告，須經最高行政法院之許可。
前項許可，以訴訟事件所涉及之法律見解具有原則性者為限。
